【裁判字號】    92,簡上,59
【裁判日期】    921209
【裁判案由】    家庭暴力防治法
【裁判全文】
臺灣新竹地方法院刑事判決                          九十二年度簡上字第五九號
    上  訴  人  乙○○
    即  被  告
    （原名黃千雲）
右上訴人即被告因違反家庭暴力防治法等案件，不服本院竹北簡易庭九十二年度竹北
簡字第一０一號中華民國九十二年六月二日第一審簡易判決（聲請簡易處刑案號：臺
灣新竹地方法院檢察署九十二年度偵字第二０四二號），提起上訴，本院管轄第二審
之合議庭判決如左：
    主  文
原判決撤銷。
乙○○傷害人之身體，累犯，處拘役伍拾日，如易科罰金，以佰元折算壹日。
    事  實
一、乙○○（原名黃千雲）曾於民國八十五年間因傷害致死案件，經本院判處有期徒
    刑一年六月，於八十五年十一月十一日確定，復於八十六年間因竊盜案件，經本
    院於八十六年二月三日判處有期徒刑七月，同年三月十七日確定，二罪接續執行
    ，於八十七年九月一日縮短刑期執行完畢。其係丁○○之姪兒，二人同住於新竹
    縣竹北市○○里○鄰○○○路五十二號，為具有家庭暴力防治法第三條第二款所
    定之家庭成員關係，於九十二年四月十五日凌晨零時十五分許，乙○○在前址住
    處，因細故與丁○○發生口角爭執，乃基於傷害人身體之犯意出手毆打丁○○，
    致丁○○受有左側頭皮血腫一公分、右鼻側擦傷零點八公分、脖子（頸部）擦傷
    零點五公分、右側頸部擦傷二公分、右手肘擦傷一點五公分等傷害（乙○○被訴
    違反保護令部分不另為無罪之諭知，詳後述）。
二、案經丁○○訴由新竹縣警察局竹北分局報告臺灣新竹地方法院檢察署檢察官聲請
    簡易判決處刑。
    理  由
壹、傷害罪部分：
一、訊據上訴人即被告乙○○固不否認有於前揭時地因細故與告訴人丁○○發生口角
    爭執，並有拉扯之事實，然矢口否認有何傷害之犯行，辯稱：我只有跟告訴人拉
    扯，並沒有打告訴人，不知告訴人為何會受傷云云。
二、經查：
  (一)前揭被告因與告訴人發生口角竟基於傷害犯意，以徒手毆打告訴人，使告訴人受
    有左側頭皮血腫一公分、右鼻側擦傷零點八公分、脖子（頸部）擦傷零點五公分
    、右側頸部擦傷二公分、右手肘擦傷一點五公分等傷害之事實，業據告訴人指訴
    甚詳（見偵卷第六至七頁、第六十二頁），並有東元綜合醫院診斷證明書（甲種
    ）乙紙在卷足憑（見偵卷第二十二頁），且與在場見聞之證人即被告之祖母、告
    訴人之母黃彭玉美證述當時係見到被告以拳頭毆打告訴人，告訴人抱頭躲被告拳
    頭等語相符（見偵卷第四十五至四十六頁），至證人戊○○雖到庭證稱被告並未
    毆打告訴人，雙方僅有拉扯云云，然告訴人所受均為血腫、擦傷之傷勢，業如前
    述，果如被告所辯及證人戊○○所證述被告與告訴人雙方僅係拉扯，告訴人豈有
    可能受到擦傷之傷害？是告訴人所指當符合事實而可採信，證人戊○○所為證詞
    係迴護被告之詞，被告所辯為卸責之詞，均不足採信，被告所犯傷害犯行事證已
    臻明確，洵堪認定。
二、核被告所為，係犯刑法第二百七十七條第一項之傷害罪。被告曾於八十五年間因
    傷害致死案件，經本院判處有期徒刑一年六月，於八十五年十一月十一日確定，
    復於八十六年間因竊盜案件，經本院於八十六年二月三日判處有期徒刑七月，同
    年三月十七日確定，二罪接續執行，於八十七年九月一日縮短刑期執行完畢，有
    臺灣高等法院被告全國前案紀錄表一份附卷為憑，其於有期徒刑執行完畢五年內
    再犯本件有期徒刑以上之罪，應依刑法第四十七條之規定，論以累犯，並加重其
    刑。原審因認被告罪證明確，予以論罪科刑，固非無據，惟查被告毆打告訴人部
    分並不成立違反保護令罪（詳後述），原審認定被告尚成立違反保護令罪，認事
    用法尚有未合，上訴人即被告上訴意旨仍執前詞否認犯傷害罪，請求撤銷改判，
    雖無理由，惟原審判決既有上開可議之處，自應由本院予以撤銷改判。爰審酌被
    告與告訴人為叔姪關係，因口角爭執而毆打告訴人之動機，告訴人所受傷害為擦
    傷、血腫，被告迄今仍否認犯行，態度不佳等一切情狀，量處如主文所示之刑，
    並諭知易科罰金折算標準，以資懲儆。
貳、不另為無罪之諭知部分：
一、公訴意旨略另以：被告乙○○係告訴人丁○○之姪兒，二人間具有家庭暴力防治
    法第三條第二款所定之家庭成員關係。被告曾於九十一年十二月二十五日、九十
    二年四月七日，經本院分別依家庭暴力法第十五條、第十三條規定，以九十一年
    度暫家護字第四七二號民事暫時保護令、九十二年度家護字第四五號裁定令其不
    得對告訴人實施身體或精神上不法之侵害行為。詎被告竟於九十二年四月十五日
    凌晨零時十五分許，在新竹縣竹北市○○里○○○路五十二號住處，徒手對告訴
    人施以身體上之侵害，致告訴人受有鼻樑、頸部瘀傷、右手肘擦傷之傷害，違反
    本院所為前揭裁定，而認被告涉犯家庭暴力防治法第五十條第一款之違反保護令
    罪嫌云云。
二、按行為非出於故意或過失者不罰，過失行為之處罰，以有特別規定者為限，刑法
    第十二條定有明文；次按犯罪事實，應依證據認定之，無證據不得推定其犯罪事
    實，刑事訴訟法第一百五十四條第二項定有明文；而認定不利於被告之事實，須
    依積極證據，茍積極證據不足為不利於被告之認定時，即應為有利於被告之認定
    ，更不必有何有利之證據（最高法院三十年上字第八一六號判例參照）。
三、訊據被告固坦承有於前揭時地因細故與告訴人丁○○發生口角爭執，並有拉扯之
    事實，然堅詞否認有何違反保護令之犯行，辯稱：我並未收到通常保護令，丙○○及丁○○等家人都沒有告知我通常保護令的事，我雖知有郵件在六家派出所待
    領，但不知是法院文書，且因故並未前往領取，是直到本件案發被警察帶回派出
    所，經由警察告知才知通常保護令等語。經查：
  (一)本院九十二年度家護字第四五號民事通常保護令裁定，於九十二年四月十二日經
    向被告位於新竹縣竹北市○○里○鄰○○○路五十二號之住處送達結果，因未會
    晤被告本人，亦無受領文書之同居人或受僱人，而將該裁定寄存於新竹縣警察局
    竹北分局六家派出所，嗣因被告逾期並未領取，而於九十二年四月二十四日退回
    等情，業經本院調閱本院九十二年度家護字第四五號民事聲請事件卷宗查閱無訛
    ，並有本院九十二年度家護字第四五號民事通常保護令、本院上開保護令送達被
    告之送達證書、退回公文封各一件附於影印之民事聲請事件卷宗內可憑。
  (二)據此，被告前揭辯稱：伊未收到本院所核發之上開通常保護令，並不知有通常保
    護令等情，尚堪可採。被告固有前揭傷害告訴人之犯行，業如前述，然被告在對
    告訴人為上開傷害之行為時，既不知本院核發前揭民事通常保護令命其不得對告
    訴人實施身體上侵害之保護令內容，自無從據以推斷其主觀上有違反本院所發通
    常保護令之故意。而本院九十一年度暫家護字第四七二號民事暫時保護令在本院
    於九十二年四月七日核發九十二年度家護字第四五號民事通常保護令時已失其效
    力，是被告毆打告訴人之行為亦不違反本院九十一年度暫家護字第四七二號民事
    暫時保護令而成立違反保護令罪。綜上所述，公訴人所持之論據，尚不能證明被
    告有何違反保護令之犯行，此外，本院復查無其他確切證據，足資審認被告涉有
    前開違反保護令犯行，被告此部分犯罪尚屬不能證明，被告此部分上訴有理由，
    惟公訴人認此部分與前開起訴論罪科刑之傷害罪部分，具有裁判上一罪之想像競
    合犯關係，爰不另為無罪判決之諭知。
四、依刑事訴訟法第四百五十五條之一第一項、第三項、第三百六十九條第一項前段
    、第三百六十四條、第二百九十九條第一項前段，刑法第二百七十七條第一項、
    第四十七條、第四十一條第一項，罰金罰鍰提高標準條例第一條前段、第二條，
    判決如主文。
本案經檢察官甲○○到庭執行職務。
中      華      民      國    九十二    年     十二     月      九      日
                              臺灣新竹地方法院刑事第三庭
                                  審判長法  官  汪銘欽
                                        法  官  林秋宜
                                        法  官  黃美盈
不得上訴。
右正本證明與原本無異。
                                      書 記 官  吳尚文
中      華      民      國    九十二    年     十二     月      九      日
附錄本件論罪引用法條：
刑法第二百七十七條第一項（普通傷害罪）
傷害人之身體或健康者，處三年以下有期徒刑、拘役或一千元以下罰金。


司法院資訊處製作；財團法人民間司法改革基金會備份。
